【裁判字號】    89,上訴,2506
【裁判日期】    890525
【裁判案由】    毒品危害防制條例
【裁判全文】
臺灣高等法院刑事判決                          八十九年度上訴字第二五０六號
    上  訴  人
    即  被  告  甲○○
右上訴人因違反肅清煙毒條例案件，不服臺灣板橋地方法院八十八年度訴字第一五七
五號，中華民國八十九年五月二十五日第一審判決（起訴案號：台灣板橋地方法院檢
察署八十八年度偵字第四０六六號），提起上訴，本院判決如左：
    主  文
上訴駁回。
    事  實
一、甲○○於民國（下同）七十四年間以觀光名義至美國後，即非法居留於美國紐約
    皇后區。嗣於八十三年十月十四日，明知一真實姓名年籍不詳之成年男子「黃先
    生」從事海洛因之買賣交易，竟基於幫助「黃先生」販賣海洛因之犯意，以美金
    二千元至三千元之報酬，受該名「黃先生」之委託，為其前往甲○○住處附近之
    餐廳，向另位不詳年籍姓名之福州人拿取一包海洛因（淨重三五０公克）後，即
    持以帶回交付同住於紐約皇后區之「黃先生」，供其對外販賣海洛因之用。經美
  國警方預先獲知情報，在該處埋伏，於甲○○交付海洛因予「黃先生」回到車上
    時，被當場逮捕。其後，甲○○因違反「分送及持有，意圖分送海洛英」罪名，
    於八十四年八月二十九日經美國紐約東區地方法院判處五十七個月有期徒刑確定
    。甲○○自八十三年十月十四日羈押入監起，至八十七年十二月二日假釋出獄後
    ，由美國移民局驅逐出境，而於八十七年十二月四日入境臺灣，隨即遭法務部調
    查局桃園縣調查站依法逮捕。
二、案經法務部調查局桃園縣調查站函送台灣板橋地方法院檢察署檢察官偵查起訴。
    理  由
一、上訴人即被告甲○○對右揭時地受該名「黃」姓成年男子之委託，為其攜帶物品
    之事實固不否認，惟矢口否認有何犯行，辯稱：所攜帶之物品係由牛皮紙袋外加
    塑膠套所包裝，伊並不知道是海洛因云云。經查：（一）被告因前揭行為觸犯標
    題２１，ＵＳＣ第８４６及８４１（ｂ）（１）（Ｂ）章節之「分送及持有，意
    圖分送海洛因」罪名，經美國紐約東區地方法院判處有期徒刑五十七個月確定，
    此有美國紐約東區地方法院西元一九九五年八月二十九日案號ＣＲ─九五─五九
    （ＡＲＲ）之判決書乙份附卷可稽。（二）又被告為「黃」姓成年男子攜帶物品
    之地點乃在其住處附近，業據被告供承在卷，惟其酬勞卻高達美金二千元、三千
    元，若非所攜帶之物品係毒品或其他違禁物，焉有如此高額之代價，且被告於偵
    查中亦坦承該名「黃先生」販賣海洛因很久了，問其要不要賺外快，因此答應以
    美金二、三千元之代價幫其拿回海洛因等語（見偵查卷第三十四頁）。被告於審
    理中辯稱，不知所攜帶之物品係海洛因云云。按案重初供，被告經美國執行四年
    餘後被驅逐出境，其於返國後在心防鬆懈之下所供者，應屬實情，且本案除被告
    於偵查中所供外，尚有美國法院之判決足供佐證，被告於審理中所辯，顯係卸責
    之詞，不足採信。被告犯行足堪認定。
二、次查，本件被告之犯罪行為係於外國為之，其最輕本刑為三年以上有期徒刑之罪
    ，且非為犯罪地之美國所不處罰之行為，依刑法第七條規定，仍有我國刑法之適
    用。又被告於行為後，肅清煙毒條例業已修正，更名為毒品危害防制條例，於八
    十七年五月二十日公布，自同年月二十二日起施行，是被告犯罪後法律已有變更
    。又毒品危害防制條例將海洛因列為第一級毒品，販賣第一級毒品者，處死刑或
    無期徒刑；處無期徒刑者，得併科新台幣一千萬元以下罰金，為該條例第二條第
    二項第一款、第四條第一項所明定。而肅清煙毒條例第一項規定販賣、運輸、製
    造毒品、鴉片或麻煙者，處死刑或無期徒刑。比較新舊法，以舊法有利於被告，
    依刑法第二條第一項但書之規定，應適用最有利於被告之舊法，即被告行為時之
    肅清煙毒條例第五條第一項規定處斷。核被告甲○○所為，係犯肅清煙毒條例第
    五條第一項之幫助販賣毒品罪。其持有毒品海洛因之低度行為應為幫助販賣毒品
    之高度行為所吸收，不另論罪。被告幫助他人犯罪，為幫助犯，依刑法第三十條
    第二項減輕其刑。原審審酌被告之品性、犯罪之動機、目的、手段、其行為對社
    會治安危害之程度，及犯罪後之態度等一切情狀，適用肅清煙毒條例第五條第一
    項，刑法第十一條前段、第二條第一項但書、第三十條第二項、第七條第一項，
    判處被告有期徒刑八年，再以被告本件犯行，業經美國紐約東區地方法院判處有
    期徒刑五十七個月確定，並自八十三年十月十四日起監禁，服刑至八十七年十二
    月二日假釋出獄，旋由美國移民局驅逐出境並遣返回台，此復有美國司法院移民
    局八十七年八月編號ＢＯＰ00000000號最終行政驅逐命令及外交部八十
    九年四月十九日外（８９）條二字第８９０２００９８５２號函各乙份附卷可稽
    。其行為業經受到懲處，為啟被告自新，認為應依刑法第九條之規定免其有期徒
    刑六年之執行。其次，被告幫助犯罪後，尚未取得報酬即為警查獲，並無犯罪所
    得，毒品亦未經扣案，無宣告沒收之問題，於理由中詳予敘明，經核並無不合。
三、被告提起上訴否認犯罪，並謂本件單憑被告於偵查中之自白認定事實，有違刑事
    訴訟法之證據法則及直接審理原則，被告之辯護人略以原審法院不能證明「黃先
    生」託被告拿取毒品係為販賣，即論被告係幫助販賣毒品罪，有遽「罪  唯輕原
    則」  ，指摘原判決不當云云，依被告於檢察官初訊之供詞，及美國法院之判決
    足以認定被告之犯罪事實，前已敘明，復按從犯之成立，固以正犯之存在為前提
    ，但本件並非沒有正犯，僅係正犯「黃先生」未查獲，自不能以未查獲正犯，即
    認被告不成立幫助犯。被告之上訴為無理由，應予駁回。
據上論斷，應依刑事訴訟法第三百六十八條，判決如主文。
本案經檢察官鄭富銘到庭執行職務。
中    華    民    國    八十九    年        九      月       二十八     日
                          臺灣高等法院刑事第二十二庭
              審判長法  官  許  正  順
                                    法  官  胡  方  新
                                    法  官  林  明  俊
右正本證明與原本無異。
不得上訴。
                                    書記官  蕭  進  忠
中    華    民    國    八十九    年        九      月       三十       日
附錄本案論罪科刑法條全文：
肅清煙毒條例第五條
  販賣、運輸、製造毒品﹑鴉片或麻煙者，處死刑或無期徒刑。販賣、運輸、製造抵
癮物品或販賣、運輸罌粟種子者，處無期徒刑或七年以上有期徒刑，得併科新台幣二
十萬元以下罰金。
刑法第九條
  同一行為雖經外國確定裁判，仍得依本法處斷。但在外國已受刑之全部或一部執行
  者，得免其刑之全部或一部之執行。


司法院資訊處製作；財團法人民間司法改革基金會備份。
